【裁判字號】    89,交聲,9
【裁判日期】    890316
【裁判案由】    聲明異議
【裁判全文】
臺灣臺南地方法院交通事件裁定                      八十九年度交聲字第九號
    移送機關  公路局台南監理站
    受處分人
    即異議人  甲○○
右列受處分人因違反道路交通管理處罰條例案件，對於公路局台南監理站八十八年十
二月三十一日南監駕字第七四－六三六八四號裁決之處分聲明異議，本院裁定如左：
    主  文
原處分撤銷。
甲○○不罰。
    理  由
一、本件移送機關處分意旨略以：本件受處分人即異議人於八十八年十一月十九日十
    四時許，駕駛ＪＩ－０二九號營業大貨車，行經台南市○○路一０００號前，欲
    左轉進入一０００號處，因轉彎車未讓直行車先行，以致其對向騎乘ＺＶＴ－０
    六九號機車直行前來之陳詠薔撞及該大貨車，造成受傷，依道路交通管理處罰條
    例第四十八條第一項第六款、第六十一條第二項之規定，裁罰新台幣六百元，並
    吊扣駕駛執照六個月、記違規點數一點等語。
二、訊據受處分人堅決否認有右揭轉彎車未讓直行車先行之違規事實，辯稱：伊當時
    駕駛該營業大貨車欲左轉進入崇善路一０００號時，對向並無來車，伊將車子轉
    入後，始聽到旁人稱有人撞到伊大貨車之右後方，伊並未違規等語。經查：本件
    車禍受傷之陳詠薔究竟如何撞上異議人之大貨車，陳女亦不知道，此為陳女在警
    訊及本院訊問時供陳明確，顯見陳女在通過上揭肇事地點時，並未見到異議人之
    大貨車，而依現場圖及照片觀之，陳女之機車係倒在慢車道上，而撞擊處係該營
    業大貨車之末端鐵駕處，依該大貨車之長度達八．二公尺，且崇善路入口處為一
    高凸之地形，則異議人在左轉進入該崇善路一０００號時，其車速自不可能太快
    ，顯見受傷之陳詠薔在到達上揭地點時，異議人之大貨車應大部分均駛入崇善路
    一０００號內，僅餘車尾部分尚停留在道路之慢車道上。按崇善路一０００號之
    大門可通崇善路，則系爭交岔路口係屬無號誌之交岔路口，依道路交通管理安全
    規則第一百零二條第一項第六款之規定，轉彎車固應讓直行車先行，然苟直行車
    尚未進入交岔路口，而轉彎車己達中心處開始轉彎時，直行車應讓轉彎車先行。
    本件車禍事實，異議人之營業大貨車雖係轉彎車，然其在上揭處所早已大部分進
    入崇善路一０００號內，顯見直行之陳詠薔機車在到達上揭處所時，異議人之營
    業大貨車已開始轉彎，路權自應歸屬異議人所有，陳詠薔原應讓已開始轉彎之營
    業大貨車先行，乃陳女因未見到大貨車，以致未讓已開始轉彎之大貨車先行而肇
    事，則肇事之責任應歸屬於陳女，對異議人尚不得認定其有違反道路交通安全規
    則第一百零二條第一項第六款之規定，是移送機關依上揭規定，對異議人裁處罰
    鍰新台幣一千八百元，並吊扣駕照六個月，及記違規點數一點，容有未合，本件
    異議有理由，應由本院裁定將原處分撤銷，另為異議人不罰之諭知。
三、據上論斷，應依道路交通案件處理辦法第二十條前段，裁定如主文。
中      華      民      國八十九      年    三    月    十六      日
                                臺灣臺南地方法院交通法庭
                                        法  官
右正本證明與原本無異。
如不服本裁定，應於裁定送達後五日內向本院提出抗告狀( 應附繕本 )。
                                        書記官
中      華      民      國      八十八      年          月              日


司法院資訊處製作；財團法人民間司法改革基金會備份。
